臺灣臺北地方法院刑事判決　　　　　　 100年度易字第1102號
公　訴　人　臺灣臺北地方法院檢察署檢察官
被　　　告　張明松
上列被告因恐嚇取財案件，經檢察官提起公訴 （99年度偵續字
第961號），本院判決如下：
    主  文
本件免訴。
    理  由
一、公訴意旨略以：被告張明松（涉犯傷害及強制等罪嫌部分，
    業經本院以九十九年度易字第三六四三號判處拘役三十日確
    定）明知其與告訴人陳田素不相識，竟與真實姓名年籍不詳
    之六、七名成年男子，共同基於意圖為自己不法所有及傷害
    、妨害他人行使權利之犯意聯絡，於民國九十八年十一月二
    十三日晚間十時許，在臺北市○○區○○路八○號即友人賴
    榮松公司旁之財神廟前，以伊多年前為陳田仲介土地買賣，
    陳田未依約給付佣金云云為由，要求陳田給付佣金新臺幣（
    下同）一百萬元，然因陳田認其並未積欠張明松任何款項，
    即欲離開該處，張明松等人竟先將陳田強押至賴榮松公司後
    方之空屋內，徒手毆打陳田，使陳田受有頭部損傷、左耳損
    傷鈍傷、右眉旁挫傷、左手鈍傷等傷害，復將陳田帶至前開
    財神廟內，以「若不給付一百萬元佣金，即不讓你離去，你
    要叫家人拿出一百萬元，否則你女兒很漂亮，要對你家人不
    利」等語恐嚇陳田，使陳田心生畏懼，不得不簽立面額二十
    萬元本票五張、面額五十萬元之本票二張、面額四百萬元之
    本票一張及保管條乙紙，再連同口袋內之現金一萬一千元均
    交付張明松後，張明松始讓陳田離開現場。因認被告涉犯刑
    法第三百四十六條第一項之恐嚇取財罪嫌等語。
二、按案件曾經判決確定者，應諭知免訴之判決，刑事訴訟法第
    三百零二條第一款定有明文。次案刑事訴訟法第三百零二條
    第一款規定，案件曾經判決確定者，應為免訴之判決，係以
    同一案件，已經法院為實體上之確定判決，該被告應否受刑
    事制裁，既因前次判決而確定，不能更為其他有罪或無罪之
    實體上裁判，此項原則，關於實質上一罪或裁判上一罪（如
    連續犯、牽連犯、想像競合犯），其一部事實已經判決確定
    者，對於構成一罪之其他部分，亦均應適用，此種事實係因
    審判不可分之關係在審理事實法院，就全部犯罪事實，依刑
    事訴訟法第二百六十七條規定，本應予以審判，故其確定判
    決之既判力自應及於全部之犯罪事實（最高法院三十二年度
    上字第二五七八號判例、六十年臺非字第七七號判例參照）
    。
三、經查：
  (一)本件被告被訴於多年前為告訴人陳田仲介土地買賣後，告訴
    人未依約給付佣金與被告，適於九十八年十一月二十三日晚
    間，在臺北市○○區○○路八○號，被告巧遇告訴人，被告
    遂向告訴人詢問佣金如何支付等問題，惟告訴人均虛應之並
    作勢離開，被告因而心生不滿，乃與告訴人發生拉扯，妨害
    告訴人離開之權利行使，告訴人並因而受有頭波鈍傷紅腫、
    左耳鈍傷紅腫、鈍傷等傷害，涉嫌刑法第二百七十七條第一
    項傷害罪及第三百零四條妨害告訴人行使離去權利罪一節，
    經臺灣臺北地方法院以九十九年度偵字第四二九號提起公訴
    ，由本院以九十九年度易字第三六四三號判決認被告係犯刑
    法第二百七十七條第一項之傷害罪及第三百零四條第一項之
    強制罪，並認被告所犯傷害罪及強制罪，係為一行為觸犯數
    不同罪名，應論以想像競合犯從一重之傷害罪處斷，而諭知
    被告處拘役三十日，於一百年一月二十四日確定，並於一百
    年三月二十二日易科罰金執行完畢等情，有上揭判決書、臺
    灣高等法院被告前案紀錄表在卷可按，且據本院以職權調閱
    臺灣臺北地方法院檢察署一○○年度執字第一一二九號執行
    卷宗核閱無訛，是上開事實，首堪認定。
  (二)依證人即告訴人陳田先於偵查中陳稱：伊於九十八年十一月
    二十三日晚上在塔悠路那裡，被告及另外幾個人把從車內托
    出，帶到塔悠路一座財神廟旁邊，毆打伊，並要伊交出一百
    萬現金，否則不放伊走，後來他們帶伊到財神廟裡，拿出預
    備好的本票，伊一共簽了面額五百萬一張、二十萬的五張。
    之後又打伊要伊交出錢，伊只好拿出皮包說身上只有一萬一
    千元，就被拿走。本來他們要伊當天拿出一百萬元，可以叫
    伊老婆及女兒來換伊。當天伊一直求他們讓伊出去籌錢，當
    時已經凌晨二、三點，他們先拿一張白紙叫伊寫借據，但寫
    不完整，後來又寫一張完整交給他們，借據寫完，便向被告
    求情給伊時間籌錢，借據裡面說三天後要先給五十萬元，過
    一星期再給五十萬元，被告說要給兄弟一些錢，所以伊先開
    五張二十萬元之本票。因為伊不開本票，他不放伊走，所以
    本票是在財神廟開的等語（見臺灣臺北地方法院檢察署九十
    九年度偵字第四二九號第三六頁至第三七頁），又於偵查中
    陳稱：伊先在賴榮松辦公室被打，打到伊跪著，被告還把伊
    身上皮包、行照拿走，後來才還伊。還說他知道伊太太及女
    兒在園區上班，要伊太太及女兒來贖伊，還找另一個朋友打
    伊，差不多一小時，要伊承認債務，他們總共有七個人。後
    來把伊押到財神宮，古文城看伊那樣子，就說好好講，伊那
    時不得不承認，被告本來說要買本票，宮內人說有本票，就
    將本票拿出來，伊當時被七個人圍住，在宮後面一小辦公室
    ，在那裡簽本票交給被告，最後他們說要喝酒，叫伊把皮包
    拿出來，被告拿走一萬一千元，只留一百元給伊，凌晨三點
    才讓伊走等語（見臺灣臺北地方法院檢察署九十九年度偵續
    字第九六一號卷第五二頁至第五三頁），審酌證人陳田對於
    遭被告及其他人毆打、要求簽署借據、在財神宮廟內簽署本
    票、當日被告不讓告訴人離去、迄告訴人簽署本票及交付皮
    包內金錢始讓告訴人離去等情，前後證述均一致，足見告訴
    人上開證述，尚非子虛。亦即告訴人確於九十八年十一月二
    十三日晚間，遭被告強押至臺北市○○路財神廟內，不讓告
    訴人離去，被告並要求告訴人返還債務，而於被限制自由在
    財神廟期間由告訴人簽署借據及本票並交付現金後，始讓告
    訴人自由離去等情無訛。
  (三)又依證人即財神廟宮主古文城於偵查中證稱：伊在臺北市○
    ○路八○號財神廟擔任代理宮主，伊認識告訴人，見過被告
    一、二次。案發當天伊看到告訴人送走朋友，要上車，被告
    走過去搭住告訴人肩膀，拍拍他，然後就到隔壁，兩人看起
    來很熟。伊沒看到告訴人被強拉下車，伊就請宮裡的人送告
    訴人朋友到火車站，之後去隔壁跟告訴人說你朋友伊幫你送
    走。伊看到被告與告訴人在談還錢的事，有點拉扯。伊把他
    們分開，要他們好好談，他們談的地方要關門，伊請她們到
    宮裡會議室談，就先回家等語（見上開偵卷第五○頁至第五
    一頁），及證人賴榮松於偵查中證稱：伊跟被告是認識，公
    司在財神廟旁邊。當天是被告說他看到一個老朋友，兩人很
    久沒見，告訴人說他跟人家約在財神廟，要先過去。後來被
    告看見告訴人要先走，就走出去說要走也沒說一聲，兩人有
    拉扯，才知道告訴人之前有欠被告錢。因為聲音很大，被告
    及告訴人就到伊公司，古文城勸告訴人還錢，他們還叫古文
    城保證，後來來幾個人比較兇惡，談的氣氛就變不好，談到
    最後被告、告訴人、古文城他們就移到神宮談，伊就不知道
    了等語（見上開偵卷第五四頁至第五五頁），由上開二證人
    證詞可知，被告當天確係巧遇告訴人，而因之前與告訴人之
    債務糾紛要求告訴人返還債務，始先在證人賴榮松位於財神
    廟旁之公司辦公室內談，嗣後才移至財神廟內繼續商談，且
    當天洽談氣氛未佳，被告與告訴人有發生拉扯等情無誤。
  (四)另告訴人雖否認有委託被告仲介土地買賣，及需給付仲介金
    等情，然被告於警詢、偵查迄本院準備程序中均供稱：案發
    當天伊在財神廟巧遇告訴人，因為他之前土地買賣仲介欠伊
    錢，他卻說不認識伊，沒欠伊錢，我們本來在伊朋友公司內
    談，後來到廟裡面談，談的中間有拉扯，廟公拿出本票給陳
    填寫，告訴人寫完本票及保管條交給伊，告訴人才走等語（
    見上開偵卷第七頁至第九頁、上開偵續卷第三一頁至第三二
    頁、第五○頁至第五一頁、本院卷第二○頁背面至第二一頁
    ），核與告訴人稱被告當天是要求還錢等語、及證人古文城
    、賴榮松證稱當天是被告稱告訴人欠他錢等語相符，足見被
    告於九十八年十一月二十三日晚間巧遇告訴人後，確係因先
    前土地買賣佣金糾紛而先與告訴人在證人賴榮松辦公室洽談
    ，嗣後又移至證人古文城擔任宮主之財神廟內，告訴人並於
    該財神廟內遭被告強制不得離開，必須簽訂保管條及本票後
    ，亦即解決上開債務糾紛後始得離去，換言之，被告當天強
    制告訴人不得離去及簽訂保管條、本票之目的，係為要求告
    訴人清償佣金所致。
  (五)按一行為觸犯數罪名之想像上競合犯，係指行為人以一個意
    思決定發為一個行為，而侵害數個相同或不同之法益，具備
    數個犯罪構成要件，成立數個罪名之謂，乃處斷上之一罪，
    有最高法院七十一年台上二八三七號判例意旨可參。查本件
    告訴人於九十八年十一月二十三日晚間，因被告認與其間有
    債務糾紛，而與被告發生拉扯，遭被告毆打，並限制其在臺
    北市○○路八○號財神宮內，簽訂保管條及本票後始得離去
    等情，應可認被告係以一個要求告訴人清償佣金之意思決定
    ，發為一個行為，侵害告訴人之身體、自由、財產等法益，
    而構成不同犯罪構成要件，應認屬一行為觸犯刑法第二百七
    十七條第一項普通傷害罪、同法第三百零四條妨害告訴人離
    去權利之行使罪；又告訴人前後均一致證稱未欠被告佣金，
    亦未委託土地買賣仲介，僅有租賃仲介等語，而被告亦未提
    出任何證據證明告訴人有積欠其佣金之相關資料，是告訴人
    是否確有因土地買賣仲介而積欠被告佣金，尚有可疑，此部
    分亦可能構成同法第三百四十六條第一項之恐嚇取財罪。上
    開三罪既係因被告一行為決意，而被告前開傷害及強制罪部
    分又據本院以九十九年度易字第三六四三號判決確定在案，
    揆諸前揭判例意旨，本件被告上開傷害及強制部分事實已經
    判決確定者，對於構成一罪之其他部分即恐嚇取財犯罪事實
    ，亦應適用，故上開九十九年度易字第三六四三號確定判決
    之既判力自應及於全部之犯罪，亦即被告被訴恐嚇取財部分
    犯行應為上開確定判決效力所及。本件爰不經言詞辯論，逕
    為諭知免訴之判決。
據上論斷，應依刑事訴訟法第三百零二條第一款、第三百零七條
判決如主文。
中    華    民    國    100    年    6    月    30    日
                  刑事第十八庭 審判長法  官  彭慶文
                                     法  官  林芳華
                                     法  官  林玉蕙
上正本證明與原本無異。
如不服本判決應於收受送達後10日內向本院提出上訴書狀，並應
敘述具體理由；其未敘述上訴理由者，應於上訴期間屆滿後20日
內向本院補提理由書（均須按他造當事人之人數附繕本）「切勿
逕送上級法院」。告訴人或被害人如對於本判決不服者，應具備
理由請求檢察官上訴，其上訴期間之計算係以檢察官收受判決正
本之日期為準。
                                     書記官  陳怡君
中    華    民    國   100    年    6     月    30    日